臺灣高等法院臺南分院刑事判決　　　　100年度上訴字第830號
上　訴　人
即　被　告　莊順丞
選任辯護人　禎和律師　扶助律師
上列上訴人因毒品危害防制條例案件，不服臺灣臺南地方法院99
年度訴字第1580號中華民國100年6月3日第一審判決（起訴案號
：臺灣臺南地方法院檢察署99年度營偵字第788號），提起上訴
，本院判決如下：
    主  文
原判決撤銷。
莊順丞共同販賣第二級毒品，處有期徒刑肆年捌月。
    事  實
一、緣謝致遠（業經臺灣臺南地方法院判處有期徒刑3月確定）
    於民國99年3月27日（起訴書及移送併辦意旨書誤載為99年3
    月26日，經公訴人於原審當庭更正）晚上8時30分許，至其
    友人曾慶祥位於臺南市○○區○○路1段662巷31弄17號之住
    處，竊取曾慶祥之妹曾美枝新購、價值約新台幣（下同）16
    ,000元尚未拆封之液晶電視1台（下稱系爭電視），得手後
    ，旋於同日晚上11時許，以其門號0000000000號行動電話與
    莊順丞所持用之門號0000000000號行動電話聯絡，欲將系爭
    電視出售予莊順丞，並即搭乘由不知情之黃英展所駕駛之計
    程車，將系爭電視載往台南市後壁區菁寮308號莊順丞住處
    ，莊順丞明知甲基安非他命（起訴書及移送併辦意旨書誤載
    為安非他命，經公訴人當庭更正）係毒品危害防制條例第2
    條第2項第2款所示之第二級毒品，非經許可，不得持有、販
    賣，亦明知謝致遠所持有之系爭電視，係竊得之贓物，竟基
    於故買贓物及意圖營利，販賣第二級毒品之犯意，由莊順丞
    提供1包之甲基安非他命（約值3,000元）欲與謝致遠互易，
    謝致遠嫌該包甲基安非他命價值不足以交換該電視，綽號「
    杜伯」之黃惠彬在場，莊順丞竟與黃惠彬共同基於故買贓物
    、販賣第二級毒品之犯意聯絡，由黃惠彬再提供1包甲基安
    非他命（約值1,000元）、莊順丞再外加現金1000元（即為
    謝致遠支付之計程車來回車資500元及500元給謝致遠），與
    謝致遠所竊得之系爭電視互換，而實際販賣第二級毒品甲基
    安非他命予謝致遠並向謝致遠故買系爭電視。嗣謝致遠因犯
    竊盜案件，於99年3月29日經警通知至警局到案，警方依謝
    致遠之供述而查悉上情。
二、案經臺南市政府警察局新營分局報告臺灣臺南地方法院檢察
    署檢察官偵查起訴及移送併辦。
    理  由
壹、程序部分
    本件以下所引用之具傳聞性質之證據，除證人謝致遠於警詢
    中之證述，係被告以外之人於審判外之陳述，且被告莊順丞
    及其辯護人均不同意作為證據，依刑事訴訟法第159條第1項
    之規定，原則上即不得作為本案裁判基礎之證據資料外；其
    餘具傳聞性質之證據，檢察官、被告及其辯護人於本案言詞
    辯論終結前，均不爭執其證據能力，本院審酌前開證據之作
    成或取得之狀況，並無非法或不當取證之情事，且經本院於
    審判期日就上開證據依法進行調查、辯論，依刑事訴訟法第
    159條之5規定，均具有證據能力。至以下所引用之不具傳聞
    性質之證據，因非檢警違背法定程序取得之證據，依法自應
    有證據能力。
貳、實體部分
一、事實認定部分：
(一)、謝致遠確於上揭時時地竊取電視1台，並持往被告住處換取
    毒品等情，業據謝致遠於原審供證：「（你是於99年3月27
    日或99年3月26日偷竊系爭電視？）我確定我在偷竊電視當
    天就打電話給莊順丞，我是晚上8點30分許偷的，偷完半個
    小時內我就打電話給莊順丞，所以應該是99年3月27日晚間8
    時30分許偷的」、「（你偷竊電視之前有無與莊順丞以手機
    聯絡？）沒有，是偷完之後才聯絡的」、「（你拿液晶電視
    1台給莊順丞時，該電視外面是否還有包裝紙及紙箱？）有
    ，是全新的，是保麗龍套在電視的四邊，再裝入紙箱內，紙
    箱沒有封膠帶，但是是完整的紙箱還沒有拆開來」、「（莊
    順丞知道液晶電視是偷來的嗎？）知道」等語甚詳，核與被
    害人曾美枝於警詢供述被竊一台液晶電視等情相符，即被告
    莊順丞於警詢亦自白：「我帶謝致遠將液晶電視放罝我家廚
    房‥‥」等情，於本院準備程序中對於謝致遠拿該台電視至
    其家中住處並不爭執，於審理中並為認罪之表示。參以系爭
    電視為全新、尚未拆封之狀態，而謝致遠搭乘計程車攜帶系
    爭電視前往被告住處時，連計程車之車資都無法給付，焉有
    能力購買系爭電視？足認被告對該台電視應有贓物之認識，
    至為明確。
(二)、證人謝致遠於原審並結證：「（你為何要載電視去找莊順丞
    ？）我要跟他換第二級毒品甲基安非他命」、「（是否有將
    竊得之曾美枝的液晶電視賣給莊順丞，作為購買甲基安非他
    命之用？）有」、「（你們當天交易的情形如何？）我叫計
    程車載電視到莊順丞家中，賣給莊順丞5千元」、「（莊順
    丞給你多少甲基安非他命？）一包價（應為2包）值約4,000
    元的甲基安非他命，約可施用五次的量）」、「是莊順丞拿
    1包甲基安非他命出來，我嫌太少，他朋友杜伯（台語）又
    多拿1小包出來，加起來價值約4,000元，這樣才實在」、「
    （剛才你說你購買的甲基安非他命4,000元，剩下的1,000元
    ，莊順丞如何支付？）他給我現金500元，其他的就是計程
    車車資500元」等語甚詳，核與被告莊順丞於警詢自白：「
    （你拿給謝致遠何種毒品？價錢如何計算？）我拿了1小包
    的甲基安非他命毒給他，我算他新台幣3,000元」、「‥‥
    另他要回家時有說沒錢可以回家，我又拿500元給他‥‥」
    等語，，於偵查中亦自白「我的確有另外再拿500元給謝致
    遠」，於本院審理中為認罪之表示，並自白「我承認我有拿
    1包甲基安非他命給謝致遠‥‥那1包毒品是我的，電視是杜
    伯拿走，杜伯後來有另拿1包毒品給我」（本院卷第67頁）
    相符。至於現金1,000元部分，被告業於警詢自白其有交給
    謝致遠1,000元，做為車資等之用，核與謝致遠前揭證詞相
    符，被告嗣後否認有給付謝致遠1,000元，及謝致遠改稱杜
    伯交付現金云云，該與前揭事證不符，不足採信。
(三)、按毒品危害防制條例所稱之「販賣」，係指有償之讓與行為
    ，包括以「金錢買賣」或「以物易物」（即互易）等態樣在
    內；祇要行為人在主觀上有藉以營利之意圖，而在客觀上有
    以毒品換取金錢或其他財物之行為，即足當之；至於買賣毒
    品之金額或所換得財物之實際價值如何，以及行為人是否因
    而獲取價差或利潤，均不影響販賣毒品罪之成立。本件被告
    以市值約4千元之甲基安非他命，向謝致遠換取價值約16,00
    0元之系爭電視，則其與謝致遠互易之動機即係出於營利之
    意圖，亦可認定。再黃惠彬於謝致遠及被告交易毒品時在場
    ，且當場交付甲基安非他命予謝致遠，而完成整個交易過程
    ，被告與黃惠彬間對於販賣甲基安非他命及故買贓物有犯意
    聯絡及行為分擔，均為共同正犯。綜上所述，本案事證明確
    ，被告犯行洵堪認定。
二、法律適用部分：
(一)、毒品危害防制條例第17條第2項規定：「犯第4條至第8條之
    罪於偵查及審判中均自白者，減輕其刑。」係為鼓勵是類犯
    罪行為人自白、悔過，並期訴訟經濟、節約司法資源而設。
    一般而言，固須於偵查及審判中皆行自白，始有適用，缺一
    不可。但所謂「自白」，係指被告（或犯罪嫌疑人）承認自
    己全部或主要犯罪事實之謂。其承認犯罪事實之方式，並不
    以出於主動為必要，即經由偵、審機關之推究訊問而被動承
    認，亦屬自白（最高法院100年度台上字第5082號判決參照
    ），查被告於偵查、審判中，固未就黃惠彬所參與提供毒品
    及由何人出資1,000元部分未為明確供述，惟被告於警詢中
    ，就其所參與部分，已供承有拿1包甲基安非他命給謝致遠
    ，折價3,000元（未供明黃惠彬所出1包部分），及另有提供
    1,00 0元給謝致遠，於本院更為認罪之表示，應認被告已就
    上揭犯行之主要部分於偵查、審判中為自白，符合毒品危害
    防制條例第17條第2項減輕刑責之規定。
(二)、甲基安非他命係毒品危害防制條例第2條第2項第2款之第二
    級毒品，不得非法販賣。核被告所為，係犯毒品危害防制條
    例第4條第2項之販賣第二級毒品罪，及刑法第349條第2項之
    故買贓物罪。被告持有第二級毒品甲基安非他命之低度行為
    ，應為販賣第二級毒品之高度行為所吸收，不另論罪。被告
    與黃惠彬間有犯意聯絡，及行為分擔，均為共同正犯。被告
    係以一行為而觸犯上開二罪名，為想像競合犯，應依刑法第
    55 條規定，從一重之販賣第二級毒品罪處斷，被告符合毒
    品危害防制條例第17條第2項之規定，爰依法減輕其刑。
(三)、原審為被告論罪科刑之判決，固非無見，惟查：、被告與
    綽號杜伯之黃惠彬間有犯意聯絡及行為分擔，均為共同正犯
    ，原審未予認定，即有未當。被告前於偵查中就主要犯罪
    事實為自白，於本院為認罪之表示，而符合毒品危害防制條
    例第17條第2項之規定，原審未及審認，亦有欠週延，被告
    上訴意旨原先以否認販賣毒品犯行，指摘原判決，雖無理由
    ，惟原判決既有前開可議之處，自應予撤銷改判，爰審酌被
    告正值青壯年，竟不事正當營生，不顧甲基安非他命流毒無
    窮，販賣甲基安非他命供他人施用，對人身有莫大戕害，危
    害國民身體健康及社會風氣，兼衡被告犯行次數僅一次，所
    得利益不多，及被告之素行、智識程度、犯罪動機、目的等
    一切情狀，量處如主文所示之刑，以資懲儆。至未扣案之門
    號0000000000號行動電話，因被告與謝致遠聯絡時，尚未約
    定毒品交易，自非供販賣毒品所用之物，且該電話係供作一
    般平常對外聯絡用，且現已停用，非被告所使用，業經被告
    供明在卷（見原審卷第173頁），自不予宣告沒收。又被告
    於本案販賣毒品所得之系爭電視，因系爭電視係被害人曾美
    枝所有，應發還被害人，既非被告或共同正犯黃惠彬所有之
    物，而無從宣告沒收，自無適用毒品危害防制條例第19條第
    1 項沒收之規定，併予敘明。
據上論結，應依刑事訴訟法第369條第1項前段、第364條、第299
條第1項前段、毒品危害防制條例第4條第2項，刑法第11條前段
、第349條第2項、第55條，刑法施行法第1條之1，判決如主文。
本案經檢察官吳忠賢到庭執行職務。
中    華    民    國   100    年    10    月    19    日
                  刑事第五庭    審判長法  官  趙文淵
                                      法  官  蔡美美
                                      法  官  黃國永
以上正本證明與原本無異。
如不服本判決應於收受送達後10日內向本院提出上訴書狀，其未
敘述上訴理由者，並得於提起上訴後10日內向本院補提理由書（
均須按他造當事人之人數附繕本）「切勿逕送上級法院」。
                                      書記官  呂宬樂
中    華    民    國   100    年    10    月    19    日
本案論罪科刑法條：
毒品危害防制條例第4條第2項：
製造、運輸、販賣第二級毒品者，處無期徒刑或7年以上有期徒
刑，得併科新臺幣1千萬元以下罰金。
中華民國刑法第349條第2項：
搬運、寄藏、故買贓物或為牙保者，處5年以下有期徒刑、拘役
或科或併科1千元以下罰金。